臺灣高等法院臺南分院刑事判決　　　100年度交上易字第228號
上　訴　人　臺灣雲林地方法院檢察署檢察官
被　　　告　吳東易
上列上訴人因被告過失致死案件，不服臺灣雲林地方法院100年
度交易字第6號中華民國100年3月18日第一審判決（起訴案號：
臺灣雲林地方法院檢察署99年度調偵字第344號），提起上訴，
本院判決如下：
    主  文
上訴駁回。
吳東易緩刑年，並應於民國一０一年四月三十日之前，再給付
告訴人葉張妙新臺幣拾伍萬元財產上損害賠償。
    事  實
一、吳東易於民國99年8月13日16時許，駕駛車牌號碼6709-WZ號
    自用小貨車，沿雲林縣莿桐鄉○○村○○○鄉道由西往東方向
    行駛，行經雲54與雲53鄉道之無號誌交岔路口時，本應注意
    減速慢行作隨時停車之準備，復應注意車前狀況，並隨時採
    取必要之安全措施，而依當時情形，天候雨、暮光、該道路
    屬四岔路、柏油路面濕潤、無缺陷、無障礙物、視距良好等
    一切情狀，又無不能注意之情事，竟疏未注意及此，冒然以
    時速約40至50公里之速度前行，適有葉吉騎乘車牌號碼MMS-
    679號（起訴書誤載為MMS-691號）重型機車沿雲53鄉道由北
    往南方向駛至上開交岔路口，亦疏未注意車前狀況，左方車
    未暫停讓右方車先行，致吳東易所駕駛之上開自小貨車之左
    前車頭，撞擊葉吉所騎乘之上開機車，致葉吉人車倒地，受
    有頭顱骨開放性傷口併頭骨變形、氣管破裂併大出血、左下
    肢撕裂傷等傷害，經送財團法人彰化基督教醫院雲林分院（
    下稱彰基雲林分院）急救，仍不治死亡（到院前無生命跡象
    ）。吳東易肇事後，在有偵查犯罪職權之公務員查知其為犯
    人前，即留在現場向接獲報案前來處理之雲林縣警察局交通
    警察隊斗六小隊警員吳明遠自承肇事並接受裁判。
二、案經葉吉之配偶葉張妙告訴，並經臺灣雲林地方法院檢察署
    檢察官相驗後自動檢舉偵查起訴。
    理  由
一、本件係經被告吳東易於審判程序為認罪之表示，而經本院裁
    定以簡式審判程序加以審理，則依據刑事訴訟法第273條之
    2、第159條第2項之規定，不適用傳聞法則有關限制證據能
    力之相關規定，合先敘明。
二、右揭事實，業據被告吳東易坦承不諱，而被害人葉吉因該車
    禍事故，致受有頭顱骨開放性傷口併頭骨變形、氣管破裂併
    大出血、左下肢撕裂傷等傷害，經送彰基雲林分院急救，仍
    不治死亡（到院前無生命跡象）之事實，有彰基雲林分院99
    年8月13日第E309號診斷證明書、臺灣雲林地方法院檢察署
    99相字第352號相驗屍體證明書各1紙可按。另案發現場為雲
    53鄉道與雲54鄉道○○路口，限速為時速40公里，車禍事故
    發生後，被害人所騎乘之機車刮地痕自路口內起往倒地處延
    伸，被告所駕駛之自小貨車煞車後，留單邊煞車痕30.8公尺
    始停車，被告所駕自小貨車駕駛座車門、左前車輪及左前車
    頭保險桿均有撞擊痕跡，被害人葉吉騎乘之機車右側白色塑
    膠部分破損、前輪有藍色漆殘留等情，亦有現場照片28張、
    道路交通事故現場圖、道路交通事故調查報告表(一)、(二)各1
    紙在卷可稽，足認被告前開自白與事實相符，堪以採信。
三、按行車速度，依速限標誌或標線之規定，無速限標誌或標線
    者，應依下列規定：一、行車時速不得超過50公里。但在未
    劃設車道線、行車分向線或分向限制線之道路，或設有快慢
    車道分隔線之慢車道，時速不得超過40公里。二、行經無號
    誌之交岔路口，或因雨霧致視線不清或道路發生臨時障礙，
    均應減速慢行，作隨時停車之準備；又汽車行駛時，駕駛人
    應注意車前狀況，並隨時採取必要之安全措施，道路交通安
    全規則第93條第1項第1款、第2款及第94條第3項分別定有明
    文。被告領有職業大貨車駕駛執照（嗣於99年8月27日因本
    件肇事吊銷），有證人查詢汽車駕駛人資料1紙可按，當熟
    知上開規定，卻於行經該無號誌之肇事交岔路口時，疏未減
    速慢行，作隨時停車之準備，猶以逾40公里之時速行駛，而
    撞擊被害人所騎乘之機車，其駕駛行為顯有過失。又汽車行
    駛至無號誌之交岔路口，且未設標誌、標線或號誌劃分幹、
    支線道，並同為直行車者，左方車應暫停讓右方車先行，道
    路交通安全規則第102條第1項第2款亦有明文，本件車禍事
    故為無號誌之交岔路口，亦未設標誌、標線或號誌劃分幹、
    支線道，而被告所駕自小貨車與被害人騎乘之機車均為直行
    車，故位於左方之被害人即應暫停讓位於右方之被告所駕自
    小貨車先行通過，茲被害人疏未注意禮讓被告所駕自小貨先
    行通過，肇致遭被告所駕自小貨車撞擊死亡，其就系爭車禍
    之發生，同有過失。本件經送臺灣省嘉雲區車輛行車事故鑑
    定委員會鑑定結果，亦同此認定，有該委員會99年11月2日
    嘉雲鑑990758字第0995803817號函暨檢附之嘉雲區990758案
    鑑定意見書1份在卷可參。被告之過失行為引發之車禍致被
    害人發生死亡之結果，顯見被告之上開過失行為與被害人死
    亡間，有相當之因果關係。至被害人騎乘機車雖亦有行經無
    號誌交岔路口，左方車未暫停讓右方車先行之過失，同為肇
    事原因，惟此僅屬量刑之參考及被告可否因此減免民事損害
    賠償額度，與被告過失犯行成立之要件無涉，附此敘明。綜
    上所述，本件事證明確，被告犯行堪以認定，應依法論科。
四、又領有職業車輛駕駛執照，僅能證明持有該等駕駛執照之人
    ，具有駕駛職業車輛之資格，領有該等執照者，未必持以從
    事駕駛業務，故「領有職業車輛之駕駛執照」與「實際從事
    於駕駛業務」係屬二事，不能僅因行為人領有職業車輛之駕
    駛執照，遽認駕駛乃其反覆從事之業務行為。又被告所駕自
    小貨車經查登記為「達旺土木包工業」所有，而「達旺土木
    包工業」則係案外人林月雲獨資設立，有上開自小貨車之行
    車執照及「達旺土木包工業」之商業登記抄本在卷可查。然
    而本件並無證據顯示，被告係因業務上之原因而駕駛上開自
    小貨車，亦無證據足認駕駛車輛係被告所從事之業務，不能
    僅因被告駕駛之自小貨車上登記為「達旺土木包工業」所有
    ，且被告原領有職業大貨車駕駛執照，即認駕駛該部自小貨
    車為被告日常從事之業務。是核被告所為，係犯刑法第276
    條第1項之過失致人於死罪。被告肇事後，於所犯過失致人
    於死罪尚未經有偵查權之公務員或機關發覺前，留在事故現
    場，向據報到場處理但尚不知肇事者姓名之雲林縣警察局交
    通警察隊斗六小隊警員吳明遠承認係肇事者，而自首並接受
    裁判乙節，有雲林縣警察局交通警察隊斗六小隊警員吳明遠
    偵查報告書1紙可按，業已符合刑法自首之要件，爰依刑法
    第62條前段規定，減輕其刑。
五、原審以被告上開犯行之事證明確，適用刑法第276條第1項、
    第62條前段、第41條第1項前段，刑法施行法第1條之1第1項
    、第2項前段等規定，並審酌被告駕車本應謹慎注意遵守交
    通規則，以維護自身與其他用路人之安全，竟行駛於無號誌
    之道路，在交岔路口未減速慢行，作隨時停車之準備，反而
    超速行駛而肇事，就本件車禍之發生有過失，並導致被害人
    死亡，且造成被害人家屬無法抹滅之傷痛，惟被害人亦有行
    經無號誌交岔路口，左方車未暫停讓右方車先行之過失；被
    告並無前科，素行尚可，於犯後能自首接受裁判，並坦承犯
    行，尚有悔意，因於原審判決前與被害人家屬就和解金額有
    所落差，尚未能與被害人家屬達成和解，賠償被害人家屬之
    損失等一切情狀，認檢察官具體求處有期徒刑四月稍嫌過輕
    ，量處被告有期徒刑六月，並諭知易科罰金之折算標準。本
    院經核原判決認事用法，均無不合，量刑亦屬妥適。檢察官
    循告訴人葉張妙之請求，上訴認為被告可能涉犯業務過失致
    死罪嫌，而指摘原判決未予詳查有所不當，為無理由，應予
    駁回。
六、末查被告未曾受有期徒刑以上刑之宣告，有臺灣高等法院被
    告全國前案紀錄表在卷可稽，且被告於原審判決後與被害人
    之家屬達成民事調解，被告同意除強制保險外，另給付被害
    人家屬新臺幣（下同）170萬元，有臺灣雲林地方法院100年
    5月18日調解筆錄影本在卷可按。本院認為被告經此次偵、
    審程序，當知警惕，信無再犯之虞，因認其所受刑之宣告，
    以暫不執行為適當，爰依刑法第74條第1項第1款之規定併予
    宣告緩刑三年，以勵自新，並促被告日後謹慎駕車。又前述
    民事調解所給付被害人家屬之170萬元，被告自承乃上述自
    小貨車之車主於強制責任險之外，自行加保之責任險所為之
    保險給付，被告本人並未因系爭車禍而支付任何賠償金額。
    本院審酌上情，兼衡被告陳明需分期10月始能籌措15萬元再
    賠償予告訴人乙節，併依刑法第74條第2項第3款之規定，命
    被告應於本院判決後10個月內即101年4月30日之前，再給付
    告訴人15萬元財產上損害賠償。被告若未遵本判決所諭知之
    負擔再給付告訴人15萬元而情節重大者，執行檢察官自得依
    職權或依告訴人之請求，聲請法院依刑事訴訟法第75條之1
    第1項第4款之規定撤銷本判決緩刑之宣告，自不待言。
據上論結，應依刑事訴訟法第368條，刑法第74條第1項第1款、
第2項第3款，判決如主文。
本案經檢察官劉欽銘到庭執行職務。
中    華    民    國   100    年    6     月    21    日
                  刑事第二庭    審判長法  官  葉居正
                                      法  官  陳春長
                                      法  官  陳欽賢
以上正本證明與原本無異。
不得上訴。
                                      書記官  施淑華
中    華    民    國   100    年    6     月    21    日
附錄本案論罪科刑法條：
中華民國刑法第276條第1項（過失致死罪）
因過失致人於死者，處2年以下有期徒刑、拘役或2千元以下罰金
。